臺灣板橋地方法院刑事判決　　　　　　　　　　　　　九十三年度訴字第二七三號
　　公　訴　人　臺灣板橋地方法院檢察署檢察官
　　被　　　告　丙○○
　　?????　辛○○
　　?????　庚○○
　　?????　戊○○
右列被告因妨害自由等案件，經檢察官提起公訴（九十二年度偵字第一七三五七號）
，本院判決如左：
    主  文
丙○○、辛○○共同以非法方法，剝奪人之行動自由，各處有期徒刑伍月，如易科罰
金，均以參佰元折算壹日。又共同傷害人之身體，各處有期徒刑參月，如易科罰金，
均以參佰元折算壹日。均應執行有期徒刑陸月，如易科罰金，均以參佰元折算壹日。
庚○○、戊○○均無罪。
    事  實
一、丙○○因遭甲○○（已死亡）積欠新臺幣（下同）九十二萬元之借款債務，屢經
    催討未果，急欲甲○○出面解決，竟於民國九十二年九月十二日上午八時十分許
    ，與辛○○、己○○、乙○○（己○○、乙○○部分另行審結）四人一同駕駛車
    號ＣＳ─四０五六號之自用小客車，前往桃園縣桃園市○○○路大興派出所附近
    ，恰見甲○○正欲駕駛車號ＢＯ─五０００號自用小客車離開，丙○○、己○○
    、乙○○、辛○○即基於剝奪人行動自由之犯意聯絡，共同上前攔住甲○○，由
    丙○○出手毆打甲○○（未成傷），並利用人數眾多之優勢，將甲○○強行推入
    ＣＳ─四０五六號自用小客車內，駛往位於臺北市○○路一０三號之上林咖啡廳
    ，以此不法方式剝奪甲○○之行動自由，甲○○原先駕駛之車號ＢＯ─五０００
    號自用小客車，因此留置於桃園縣桃園市○○○路路旁。甲○○遭剝奪行動自由
    而不得不在上林咖啡廳內商討還款事宜時，丙○○、己○○、乙○○、辛○○因
    不滿甲○○無法即時籌得款項，復另行起意，基於普通傷害之犯意聯絡，由己○○以徒手毆打、乙○○則持不知何人所有之煙灰缸（未扣案）丟擲甲○○頭部，
    致甲○○受有頭部撕裂傷二處、左食指撕裂傷、頭、頸、前胸、腹部、雙側上臂
    、右腕多處挫傷及左眼鞏膜下出血等傷害。隨後同遭甲○○積欠貨款三十五萬元
    、惟並不知悉丙○○等人妨害自由及傷害犯行之庚○○，因接獲丙○○以電話告
    知已經找到甲○○，亦來到上林咖啡廳，與甲○○洽談還款事宜。嗣辛○○、乙○○前往桃園市將甲○○原本駕駛之車號ＢＯ─五０００號自用小客車駛來，丙○○、己○○、乙○○、辛○○即承前妨害自由之犯意聯絡，欲繼續以剝奪甲○○行動自由之方式，迫使甲○○儘速籌款償債，又將甲○○強押至臺北縣中和市
    ○○路一三五號之古早味餐廳內用餐，不知情之庚○○為瞭解甲○○之還款計劃
    ，另原本即在上林咖啡廳裡用餐、亦不知情之戊○○，則為了順道搭乘其友人己○○便車前往中和，庚○○、戊○○二人復一同前往古早味餐廳。用餐完畢後，
    丙○○、己○○、乙○○、辛○○再將甲○○押上車號ＢＯ─五０００號自用小
    客車內，由乙○○駕駛該車、辛○○坐於右前座、己○○坐於左後座，以此不法
    方法欲將甲○○押往臺北縣中和市南勢角之烘爐地附近（不知情之戊○○則坐於
    右後座睡覺），惟途經臺北縣中和市○○路三二二號之臺北縣政府警察局中和分
    局南勢派出所前時，甲○○趁機打開車門大喊救命，南勢派出所員警聽聞後，隨
    即攔下ＢＯ─五０００號自用小客車，始查悉上情。
二、案經被害人甲○○訴由臺北縣政府警察局中和分局移送臺灣板橋地方法院檢察署
    檢察官偵查起訴。
    理  由
壹、有罪部分：
一、訊據被告丙○○、辛○○承認確於九十二年九月十二日上午與共同被告己○○、
    乙○○一起駕車前往桃園縣桃園市○○○路找甲○○，隨後先與甲○○一同前往
    位於臺北市○○路一０三號之上林咖啡廳，再前往位於臺北縣中和市○○路一三
    五號之古早味餐廳等情，惟皆矢口否認有何妨害自由及傷害之犯行，均辯稱：是
    甲○○自願與其等前往上林咖啡廳、古早味餐廳等地協調償還欠款事宜云云。經
    查：
  (一)右揭犯罪事實，業據告訴人甲○○於警詢中供陳：被告丙○○等人於九十二年九
    月十二日上午八時五分許，在桃園縣桃園市○○○路附近將伊攔下，之後就將伊
    強押上ＣＳ─四０五六號自用小客車，限制行動自由後載往臺北市○○路上林咖
    啡廳，叫伊打電話給親朋好友借錢還債，伊借不到錢，被告己○○就徒手打伊、
    被告乙○○拿煙灰缸打伊頭部及臉部，之後又強押伊至臺北縣中和市○○路一三
    五號之古早味餐廳，要伊繼續打電話借錢，後來己○○等人又把伊押上ＢＯ─五
    ０００號自用小客車，說要往臺北縣中和市南勢角烘爐地附近，嗣於同日下午二
    時零五分許經過臺北縣中和市○○路三二二號之南勢派出所前，伊趁機打開車門
    大喊救命，派出所員警才將伊救出等語明確；而其因此所受之前揭傷勢，亦有診
    斷證明書一紙在卷可稽。
  (二)證人即斯時任職於臺北縣政府警察局中和分局南勢派出所之員警丁○○，於本院
    九十三年八月二十六日審理時到庭具結證稱：伊當時是在南勢派出所值班台前整
    理業務，聽到被害人喊救命，伊和另外三名員警就趕緊將車輛攔下，車子停下來
    時車窗並未打開，只有右後座之車門是開著的，被害人下車時，身上都是血，說
    他被控制行動等語明確；另證人即斯時巡邏經過之員警駱璧連亦於同日到庭具結
    證稱：伊在距離被害人所乘車輛約三、四十公尺之處，看到被害人打開車子右後
    方之車門喊救命，就把巡邏車停到被害人乘坐之車子前面，那時派出所就有很多
    警員出來，當時被害人身上有傷，他說是被打的等語綦詳，均與告訴人甲○○於
    警詢中指述之情節，互核相符。
  (三)告訴人甲○○業於九十三年三月二十四日死亡，有法務部戶役政連結作業系統查
    詢結果一紙在卷可稽，已無從再以證人身分到庭接受交互詰問。惟甲○○於警詢
    中之指述，核與證人丁○○、駱璧連證述之情節相符，所受傷勢亦有診斷證明書
    一紙在卷供憑，足認甲○○所言並無何誇大或匿飾增減之情形，自堪予採信，且
    為證明犯罪事實之存否所必要，依刑事訴訟法第一百五十九條之三第一款之規定
    ，告訴人甲○○於警詢中所為之陳述，仍得採為本案判決之證據。
  (四)被告丙○○於本院九十三年八月二十六日審理時，自承：因為甲○○欠伊九十二
    萬元未還，伊帶朋友去堵他，一行共四人，其他人也都知道伊是要去向甲○○討
    錢，甲○○一看見伊就跑，後來伊等四人將車子擋在甲○○車子前面，甲○○才
    下車，然後是被半強迫的推上ＣＳ─四０五六號自用小客車，在上林咖啡廳時，
    確實有人打甲○○，伊看到甲○○臉上有血等情不諱。被告辛○○於本院同日審
    理時，亦坦承：己○○說他以前作伙房的同事（即被告丙○○）被人家欠錢，去
    要錢還被打，所以找伊和乙○○一起去，後來被害人和渠等一起上臺北，被害人
    的車子就放在桃園等語。綜合上情，足認被告丙○○、辛○○與共同被告己○○
    、乙○○等四人間，對於當日是為被告丙○○出面討債，並利用人數上之優勢及
    強制手段逼迫甲○○解決債務問題乙節，均有所認識，且均有將他人分擔之犯行
    作為自己犯罪實施之意思，則被告丙○○、辛○○與共同被告己○○、乙○○間
    ，就前述剝奪行動自由及傷害之犯行，皆有犯意之聯絡及行為之分擔，已甚為明
    確。
  (五)被告丙○○、辛○○雖均辯稱：是甲○○自願與其等前往上林咖啡廳、古早味餐
    廳等地協調償還欠款事宜，渠等並未強押甲○○云云。惟查：被告丙○○、辛○○與共同被告己○○、乙○○等四人，係利用人數眾多之優勢，將告訴人甲○○
    推入被告丙○○等四人所駕駛之ＣＳ─四０五六號自用小客車內，而強行押往上
    林咖啡廳、古早味餐廳等情，業經本院審認如前；而甲○○巧遇被告丙○○等四
    人時，原本正欲駕駛ＢＯ─五０００號之車輛離去，則茍甲○○自願前往臺北市
    上林咖啡廳等地解決債務問題，衡情當可自行駕車前往，何以竟與被告丙○○等
    四人同擠一車，而將自己車輛隨意停放在偶遇處所之路旁？此益徵甲○○之行動
    自由確遭被告丙○○等四人不法剝奪，且縱算身處上林咖啡廳、古早味餐廳等有
    旁人進出之處所，亦因彼眾我寡之人數差異而無從依己意決定去留。被告丙○○
    、辛○○所辯上情，洵屬卸責之詞而非可採。
  (六)綜上所述，本案事證明確，被告丙○○、辛○○之犯行堪予認定，應依法論科。
二、核被告丙○○、辛○○所為，均係犯刑法第三百零二條第一項之以非法方法剝奪
    人之行動自由罪，及同法第二百七十七條第一項之普通傷害罪。被告丙○○、辛○○與共同被告己○○、乙○○間，就上開二罪均有犯意之聯絡及行為之分擔，
    均為共同正犯。被告丙○○等四人係基於一個剝奪行動自由之犯意聯絡，在桃園
    縣桃園市○○○路某處剝奪甲○○之行動自由後，接續押往上林咖啡廳、古早味
    餐廳等地，嗣行經臺北縣中和市○○路三二二號之臺北縣政府警察局中和分局南
    勢派出所前時甲○○始獲救釋放，期間剝奪甲○○行動自由之犯行均繼續進行，
    屬單純一罪。再者，被告丙○○等四人係於剝奪甲○○之行動自由後，因不滿甲○○無法即時籌得款項，始另基於傷害甲○○之犯意聯絡，由己○○、乙○○出
    手或持煙灰缸毆打甲○○，其等所犯傷害與妨害自由二罪間，並無原因結果或方
    法目的之牽連關係，二者犯意個別，行為互殊，應予分論併罰。公訴意旨認上開
    二罪有牽連犯之裁判上一罪關係，容有未洽。爰審酌被告丙○○、辛○○均虛詞
    掩飾犯行，犯後態度非佳，惟被告丙○○係受甲○○積欠借款不還之刺激，始出
    此下策，暨其等犯罪之動機、目的、手段、所生危害等一切情狀，分別量處如主
    文所示之刑及各諭知易科罰金之折算標準，並定其應執行刑，以示懲儆。共同被
    告乙○○持以丟擲甲○○之煙灰缸一個，並未扣案，且不知何人所有，另扣案之
    圓鍬一支，則與本案犯行無關，均不併為沒收之宣告，附此敘明。
三、公訴意旨另以：被告丙○○、辛○○於前揭期日強押甲○○前往臺北縣中和市○○路一三五號古早味餐廳內用餐時，又在餐廳內向甲○○逼債未果，遂與己○○
    、乙○○基於恐嚇之犯意聯絡，由己○○、乙○○出言恫嚇甲○○：如不還錢，
    要將之載往臺北縣中和市南勢角之烘爐地墓園活埋等語，因認被告丙○○、辛○○另共同涉犯刑法第三百零五條之恐嚇罪嫌云云。訊據被告丙○○、辛○○則均
    否認有此部分犯行，辯稱：當日並未聽聞有人說過如不還錢就要活埋的話。經查
    ：公訴人認被告丙○○、辛○○二人涉犯此部分罪嫌，乃以告訴人甲○○單一之
    指述，為其論述之依據，尚乏其他證據足資對照參核，難認告訴人甲○○此部分
    之指述確與事實相符，此外復查無其他積極證據足認被告丙○○、辛○○有何公
    訴人所指之恐嚇犯行。惟公訴人認此部分與前揭論罪科刑部分，有牽連犯之裁判
    上一罪關係，爰不另為無罪之諭知，附此敘明。
貳、無罪部分：
一、公訴意旨另以：被告庚○○因遭甲○○積欠三十五萬元未還，乃與被告戊○○、
    丙○○、辛○○、己○○、乙○○基於犯意之聯絡，推由丙○○夥同己○○、乙○○、辛○○前往桃園縣桃園市○○○路上，將甲○○強押上車，載往臺北市○○路一０三號之上林咖啡廳與戊○○會合，丙○○並在咖啡廳內打電話通知被告
    庚○○趕至咖啡廳，六人共同在咖啡廳內逼債未果，即由己○○、乙○○分別出
    手毆打甲○○，又將甲○○押往臺北縣中和市○○路一三五號之古早味餐廳內用
    餐，丙○○等六人又在餐廳內向甲○○逼債未果，己○○、乙○○遂出言恐嚇甲○○：如不還錢，要將之載往烘爐地墓園活埋等語，致甲○○心生畏懼，並受有
    頭部撕裂傷二處、左食指撕裂傷、頭、頸、前胸、腹部、雙側上臂、右腕多處挫
    傷及左眼鞏膜下出血等傷害，因認被告庚○○、戊○○亦均涉犯刑法第三百零二
    條第一項、第二百七十七條第一項及第三百零五條之罪嫌云云。
二、按犯罪事實應依證據認定之，無證據不得認定其犯罪事實；又不能證明被告犯罪
    者，應諭知無罪之判決，修正後之刑事訴訟法第一百五十四條第二項、第三百零
    一條第一項分別定有明文。而犯罪事實之認定，應憑真實之證據，倘證據是否真
    實尚欠明確，自難以擬制推測之方法，為其判斷之基礎；而認定犯罪事實之證據
    係指足以認定被告確有犯罪行為之積極證據而言，該項證據自須適合於被告犯罪
    事實之認定，始得採為斷罪資料，最高法院著有五十三年臺上字第六五六號、二
    十九年上字第三一０五號判例可資參照。且刑事訴訟上證明之資料，無論其為直
    接或間接證據，均須達於通常一般之人均不致有所懷疑，而得確信其為真實之程
    度，始得據為有罪之認定，若其關於被告是否犯罪之證明未能達此程度，而有合
    理懷疑之存在，致使無從形成有罪之確信，根據「罪證有疑，利於被告」之證據
    法則，即不得遽為不利被告之認定，亦有最高法院七十六年度臺上字第四九八六
    號判例可稽。
三、訊據被告庚○○、戊○○均堅詞否認有何公訴人所指右揭犯行，被告庚○○辯稱
    ：甲○○欠很多人錢，債權人有約定如找到甲○○時，要互相通知，當日被告丙○○通知伊找到甲○○，伊想聽聽甲○○打算如何還錢，才會過去上林咖啡廳，
    伊並不認識被告己○○、乙○○、辛○○等人；被告戊○○則辯稱：伊到上林咖
    啡廳時，被告丙○○等人就已經在了，因為伊認識被告己○○，又得知其等也要
    往中和方向，才順道搭便車，並不知悉被告丙○○等人之犯行等語。
四、經查：
  (一)被告丙○○為使甲○○出面解決債務問題，而與被告己○○、乙○○、辛○○基
    於犯意之聯絡，共同剝奪甲○○行動自由並傷害甲○○之犯行，業經本院審認如
    前，是被告庚○○、戊○○是否有公訴人所指上開犯行，即端視其等二人就被告
    丙○○等四人之犯行，有無犯意聯絡及行為分擔之情形而定。
  (二)被告丙○○於本院九十三年八月二十六日審理時，業已供陳：庚○○事先不知道
    伊當天要去找甲○○，事前也不曾和庚○○聯絡，是到了上林咖啡廳伊才打電話
    給庚○○等語明確；被告己○○當庭亦供承：並不認識被告庚○○，事前只知道
    是丙○○要找甲○○解決債務問題，所以找乙○○、辛○○一起去，並不知道甲○○也有欠庚○○錢等語綦詳，足認被告庚○○對於被告丙○○等四人之犯罪計
    劃，應係毫無所悉。在債務人無力償還債務甚至避不見面之情形下，債權人之間
    彼此互通訊息以求保全債權，實屬常見，被告庚○○辯稱：甲○○欠很多人錢，
    債權人有約定如找到甲○○時，要互相通知，當日被告丙○○通知伊找到甲○○
    ，伊想聽聽甲○○打算如何還錢，才會過去上林咖啡廳之情節，自屬可能，並無
    悖於一般事理常情，尚難以被告庚○○曾抵達上林咖啡廳等地，即逕推論其與被
    告丙○○等人間，有何犯意之聯絡或行為之分擔。告訴人甲○○於警詢中所稱：
    伊與庚○○亦有債務糾紛，所以庚○○與丙○○一起教唆討債公司將伊押走云云
    ，尚乏其他證據可佐，洵屬片面臆測之詞，並不足採。
  (三)被告己○○於本院九十三年八月二十六日審理時，復供稱：伊之前就認識戊○○
    ，他常常去上林咖啡廳，當日也在，後來因為戊○○說要去中和烘爐地附近拜拜
    ，就一起搭便車過去等語，另被告辛○○亦陳稱：戊○○會一路從上林咖啡廳跟
    到烘爐地附近，是因為他說要去拜拜等語，均核與被告戊○○辯稱：伊是因為要
    搭便車，才會和甲○○同坐一車之情節相符，堪認其所辯上情並非子虛，是不得
    僅因被告戊○○一路與被告丙○○等四人同行，即逕行推論其已參與被告丙○○
    等四人之犯行或與之有犯意聯絡。
  (四)此外復查無其他積極證據足認被告庚○○、戊○○有何公訴人所指右揭犯行，不
    能證明被告庚○○、戊○○二人犯罪，依法即均應為無罪判決之諭知。
據上論斷，應依刑事訴訟法第二百九十九條第一項前段、第三百零一條第一項，刑法
第三百零二條第一項、第二百七十七條第一項、第四十一條第一項前段、第二項、第
五十一條第五款，罰金罰鍰提高標準條例第一條前段、第二條，判決如主文。
本案由檢察官陳炎辰提公訴，經檢察官張云綺到庭執行職務。
中　　　華　　　民　　　國　　九十三　　年　　　九　　　月　　 三十 　　日
                                臺灣板橋地方法院刑事第八庭
                                    審判長法  官  樊季康
                                          法  官  葉靜芳
                                          法  官  劉元斐
右正本證明與原本無異。
如不服本判決，應於判決送達後十日內向本院提出上訴狀 (應附繕本)，上訴於臺灣
高等法院。
                                          書記官  郭玉芬
中　　　華　　　民　　　國　　九十三　　年　　　九　　　月　　 三十 　　日
附錄本案論罪科刑所引法條：
刑法第三百零二條：
私行拘禁或以其他非法方法，剝奪人之行動自由者，處五年以下有期徒刑、拘役或三
百元以下罰金。
因而致人於死者，處無期徒刑或七年以上有期徒刑，致重傷者，處三年以上十年以下
有期徒刑。
第一項之未遂犯罰之。
刑法第二百七十七條：
傷害人之身體或健康者，處三年以下有期徒刑、拘役或一千元以下罰金。
犯前項之罪因而致人於死者，處無期徒刑或七年以上有期徒刑；致重傷者，處三年以
上十年以下有期徒刑。
